臺灣臺南地方法院新市簡易庭民事判決
109年度新小字第1047號
原      告  陳財發
被      告  黃清泉
訴訟代理人  石豐銘
上列當事人間請求損害賠償事件，經本院於民國109年12月24日
言詞辯論終結，判決如下：
    主      文
被告應給付原告新臺幣陸仟元。
原告其餘之訴駁回。
訴訟費用新臺幣壹仟元，其中新臺幣捌拾元由被告負擔，餘由原
告負擔。
本判決原告勝訴部分得假執行。
    事實及理由
一、原告主張：被告於民國109年7月14日15時33分許，駕駛車牌
    號碼000-0000號自用小客車，沿臺南市關廟區國民路由南往
    北方向行駛，行經該路段與永平街交岔路口時，見閃光紅燈
    卻未停車再開，而貿然直行，不慎與沿臺南市關廟區永平街
    由西往東方向直行由原告所駕駛之車牌號碼00-0000號自用
    小客車（下稱系爭車輛）發生碰撞（下稱系爭事故）。系爭
    車輛經送廠維修，修復費用為新臺幣（下同）45,000元，且
    因修車期間無車可開，致生有交通費3萬元之支出。為此，
    爰依侵權行為之法律關係提起本件訴訟等語。並聲明：被告
    應給付原告75,000元。
二、被告則以：現場有閃光號誌，原告行徑方向是閃光黃燈，被
    告之行徑方向則是閃光紅燈，依路權對被告比較不利，但不
    應全部歸責於被告等語置辯。並聲明：原告之訴駁回。
三、本院之判斷：
　㈠原告主張之事實，業據其提出道路交通事故當事人登記聯單
    、支票、車損照片、估價單、系爭車輛行車執照、委修單等
    資料為證（見本院卷第19頁至第25頁、第101頁至第107頁）
    ，並經本院依職權向臺南市政府警察局永康分局調取道路交
    通事故現場圖、A3類道路交通事故調查紀錄表、現場照片及
    車損照片等資料核閱屬實（見本院卷第51頁至第53頁、第57
    頁至第60頁、第65頁至第75頁），堪認原告此部分之主張為
    真實。
　㈡按因故意或過失，不法侵害他人之權利者，負損害賠償責任
    ；汽車、機車或其他非依軌道之動力車輛，在使用中加損害
    於他人者，駕駛人應賠償因此所生之損害，民法第184條第1
    項前段、第191條之2前段分別定有明文。次按汽車行駛至交
    岔路口，其行進應遵守燈光號誌，道路交通安全規則第102
    條第1項第1款定有明文。再按閃光黃燈表示「警告」，車輛
    應減速接近，注意安全，小心通過；閃光紅燈表示「停車再
    開」，車輛應減速接近，先停於交岔路口前，讓幹道車優先
    通行後認為安全時，方得續行，道路交通標誌標線號誌設置
    規則第211條第1項第1款、第2款亦分別定有明文。經查，本
    件被告駕駛車輛行經閃光紅燈號誌之交岔路口時，本應先停
    止於交岔路口前，讓幹線道車即原告所駕駛之系爭車輛先行
    通過後方得行進，且依現場照片所顯示系爭事故發生時天候
    晴，日間自然光線、無障礙物，閃光號誌運作正常（見本院
    卷第67頁至第69頁、第73頁至第75頁），並無不能注意之情
    事，竟疏未注意未讓幹道車即原告所駕駛之系爭車輛優先通
    行，而貿然逕行駕車通過上開交岔路口，致與系爭車輛發生
    碰撞，使系爭車輛受有損害，被告前開駕車過失行為與系爭
    車輛毀損之結果間具有相當因果關係，原告主張被告應負侵
    權行為損害賠償責任，應屬可採。
  ㈢按負損害賠償責任者，除法律另有規定或契約另有訂定外，
    應回復他方損害發生前之原狀。前述情形，債權人得請求支
    付回復原狀所必要之費用，以代回復原狀，民法第213條第1
    項、第3項分別定有明文。又請求賠償物被毀損所減少之價
    額，得以修復費用為估定之標準，但以必要者為限，如修理
    材料以新品換舊品，應予折舊（最高法院77年度第9次民事
    庭會議決議㈠意旨參照）。本件被告既因過失損壞系爭車輛
    ，則對於系爭車輛遭被告撞擊所須支出必要修理費用之損害
    ，自應負賠償責任。查系爭車輛因系爭事故受損而支出45,0
    00元，且系爭車輛為89年8月出廠等情，有原告提出之系爭
    車輛行車執照、估價單、委修單及支票在卷可憑（見本院卷
    第101頁至第111頁），然上開單據未臚列工資、零件或烤漆
    之詳細項目，經原告同意全部均以零件做折舊之計算（見本
    院卷第94頁），揆諸前揭說明，則計算上開損害賠償數額時
    ，自應全部計算折舊，始符合修復之原則。又系爭車輛於系
    爭事故發生時之109年7月14日，固已超過行政院所頒固定資
    產耐用年數表之其他業用客車之5年年數，惟於系爭事故發
    生時，系爭車輛仍正常使用中，難認已無殘餘價值，故本院
    參酌營利事業所得稅查核準則第95條第8款：「營利事業折
    舊性固定資產，於耐用年限屆滿仍繼續使用者，其殘值得自
    行預估可使用年數並重新估計殘值後，按原提列方式計提折
    舊」、所得稅法第51條第1項前段：「固定資產之折舊方法
    ，以採用平均法、定率遞減法、年數合計法、生產數量法、
    工作時間法或其他經主管機關核定之折舊方法為準」，及該
    法施行細則第48條第1款：「本法第51條所定固定資產之折
    舊方法，採平均法者，以固定資產成本減除殘值後之餘額，
    按固定資產耐用年數表規定之耐用年數平均分攤，計算每期
    折舊額」規定，認採用「平均法」計算其最後1年折舊後之
    殘值作為系爭車輛零件之殘餘價值【計算式：取得價格÷（
    耐用年限＋1 ）＝殘值】，應屬合理，是系爭車輛修復費用45
    ,000元依前揭平均法計算其折舊後之殘餘價值為7,500元【
    計算式：45,000元÷（5＋1）＝7,500元】，則系爭車輛所受損
    害應為7,500元。
  ㈣原告固主張因系爭事故而無車可開，致生交通費用3萬元云云
    ，然未舉證以實其說，且為被告所否認，本院自難憑採。是
    原告此部分之請求，尚屬無據。
  ㈤按損害之發生或擴大，被害人與有過失者，法院得減輕賠償
    金額或免除之，民法第217條第1項定有明文。查系爭事故固
    因被告行經閃紅燈號誌路口時，未遵守停車再開，車輛應減
    速接近，先停止於交岔路口前，讓幹道車優先通行後認為安
    全時，方得續行之過失行為所致，惟稽之系爭事故之發生，
    原告駕駛系爭車輛亦有未能於閃黃燈號誌路口，減速接近，
    注意安全，小心通過，終致肇事，揆諸前揭說明，應依與有
    過失之規定減輕被告責任。據此，本院審酌本件兩造肇事情
    節，認應由被告負擔80％過失責任，原告則應負擔20％過失責
    任較為合理，爰依兩造過失之程度，減輕被告賠償金額百分
    之20，即被告應賠償原告6,000元【7,500元×（1－20％）＝6,0
    00元】。
五、綜上所述，原告依民法侵權行為法律關係之規定，請求被告
    給付原告6,000元，為有理由，應予准許；逾此範圍之請求
    ，則無理由，應予駁回。
六、末按各當事人一部勝訴、一部敗訴者，其訴訟費用，由法院
    酌量情形，命兩造以比例分擔或命一造負擔，或命兩造各自
    負擔其支出之訴訟費用；小額事件第一審法院為訴訟費用之
    裁判時，應確定其費用額，民事訴訟法第79條、第436條之1
    9第1項分別定有明文。本院酌量兩造訴訟勝敗情形，認第一
    審訴訟費用即裁判費1,000元，由被告負擔80元，餘由原告
    負擔，爰判決如主文第3項所示。
七、本件原告勝訴部分，係屬民事訴訟法第436條之8第1項小額
    訴訟事件所為被告敗訴之判決，依同法第436條之20規定，
    應依職權宣告假執行。
八、本件為判決基礎之事證已臻明確，兩造其餘攻擊防禦方法及
    舉證，經本院審酌後認與本件判決結果均不生任何影響，爰
    不逐一論列，附此敘明。
九、訴訟費用負擔之依據：民事訴訟法第79條、第436條之19第1
    項。
中　　華　　民　　國　 109　　年　　12　　月　　31　　日
　　　　　　　　　新市簡易庭     法       官   施志遠
以上正本與原本相符。
如不服本判決，應於送達後20日內，向本院提出上訴狀並表明上
訴理由，如於本判決宣示後送達前提起上訴，應於判決送達後20
日內補提上訴理由書（須附繕本）。如委任律師提起上訴，應一
併繳納上訴審裁判費。
對於小額程序之第一審判決之上訴，非以其違背法令之理由，不
得為之。且上訴狀內應記載表明㈠原判決所違背之法令及其具體
內容。㈡依訴訟資料可認為原判決有違背法令之具體事實。
中　　華　　民　　國　　110 　年　　1 　　月　　4 　　日
             　                                            書 記 官  李慈容